【裁判字號】    97,訴,2974
【裁判日期】    980706
【裁判案由】    損害賠償
【裁判全文】
臺灣臺中地方法院民事判決              97年度訴字第2974號
原      告  甲○○
被      告  乙○○     國民
訴訟代理人  盧永和律師
複  代理人  莊慶洲律師
上當事人間請求損害賠償事件，由本院刑事庭移送前來，本院於
民國98年6月4日言詞辯論終結，判決如下：
    主      文
被告應給付原告新臺幣柒萬參仟柒佰肆拾肆元，及自民國九十七
年三月二十一日起至清償日止，按週年利率百分之五計算之利息
。
原告其餘之訴駁回。
訴訟費用由被告負擔百分之三，餘由原告負擔。
本判決原告勝訴部分於原告以新臺幣貳萬元為被告供擔保後，得
假執行。但被告如於執行標的物拍定、變賣前，以新台幣柒萬參
仟柒佰肆拾肆元為原告預供擔保，得免為假執行。
原告其餘假執行之聲請駁回。
    事實及理由
一、被告未於最後言詞辯論期日到場，核無民事訴訟法第386條
    各款所列情形，爰依原告聲請，由其一造辯論而為判決。
二、原告於被告被訴傷害之刑事訴訟程序附帶提起本件民事訴訟
    ，原聲明求為：「被告應給付原告新台幣（下同）2,346,00
    0元，及自民國96年10月8日起至清償日止，按週年利率百分
    之5計算利息」之判決。嗣於訴狀送達被告後，原告於97 年
    8月1日具狀變更其聲明求為：「被告應給付原告3,426,000
    元」之判決，核為擴張其應受判決事項之聲明。然其後於97
    年12月23日言詞辯論期日復當庭陳明變更其聲明求為：「被
    告應給付原告2,346,000元，及自97年3月21日起至清償日止
    ，按週年利率百分之5計算利息」之判決，核為減縮其應受
    判決事項之聲明。原告先後所為上開擴張與減縮應受判決事
    項之聲明，核均與民事訴訟法第255條第1項第3款之規定並
    無不符，自為法之所許，先為敘明。
三、原告主張：被告與原告係鄰居，其於96年10月8日上午9時許
    ，在台中縣霧峰鄉○○村○○路40巷9號住處前，見原告所
    有物品整齊排放並綁住固定在原告所有土地上，竟心生不滿
    ，將舖蓋之布帆掀開，翻倒並毀損原告所有具有百餘年歷史
    之古董紅格桌1座、古董菜櫥1座、衣櫃2座、椅子10張、特
    大台古董腳踏車1台及現代腳踏車30台等物品，致令不堪使
    用。加上被告起造新屋時，擅將鐵條、烤漆板等重物置放於
    原告屋頂上，致原告屋頂破損並漏水，原告因而要求被告修
    補。乃被告竟無故動手毆打原告，致原告受有臉部挫傷及紅
    腫、鼻部挫傷、後側頭皮（2×2公分）血腫、軀幹（胸部及
    背部）挫傷及大腿挫傷等傷害。因依民法第184條第1項前段
    、第2項、第193條及第195條之規定，於被告被訴傷害之刑
    事訴訟程序附帶提起本件民事訴訟，請求被告賠償（1）醫
    療費用：原告被毆傷，除至醫院求診外，並至中醫診所持續
    內用外服，煎藥飲用，苦不堪言。且須購買白蘭氏雞精等營
    養補充必需品、止痛藥及身體調養品，另須搭乘計程車往返
    醫院就診，支出計程車資費用，以上共需花費醫療費60萬元
    。（2）工作收入減少之損害：原告為修理腳踏車師傅，每
    月收入有25,000元，然受傷後手腳無法使力，也無法彎腰或
    久站，須休養3年，減少工作收入合計90萬元。（3）精神賠
    償：原告遭被告毆傷，後遺症嚴重，後腦部常有如針刺般尖
    銳抽痛，痛苦難當。且顴骨已凹陷，引起口腔內部酸痛不止
    ，牙齒難以咬合，亦難以出力。太陽穴並凸起，時常引起偏
    頭痛。更因頭部重創，引起嚴重失眠，已暴瘦至僅餘30多公
    斤，消瘦而憔悴，並導致上皮細胞癌，婚姻家庭受影響，致
    原告心情沮喪，痛苦萬分，身心受到無比之傷害，請求被告
    賠償精神上所受損害50萬元。（4）物品被毀損所受之損害
    ：被告故意毀壞原告房屋屋頂及如附表所示之各該物品，致
    原告受有損害共346,000元，以上合計2,346,000元。並聲明
    ：（1）被告應給付原告2,346,000元，及自97年3月21日起
    至清償日止，按週年利率百分之5計算利息；（2）願供擔保
    ，請准宣告假執行。
四、被告未於最後言詞辯論期日到場，惟據其以前到場所為之聲
    明和陳述略以：伊雖有打原告臉部，但只打兩下，原告所受
    傷害應無如刑事判決所載那麼嚴重。伊僅同意給付原告自96
    年10 月8日起至同年月11日止至澄清綜合醫院（下稱澄清醫
    院）就診所支出之醫療費共5,080元，及於96年10月8日搭乘
    計程車往返澄清醫院就診所支出之交通費600元，至於原告
    逾此等數額以外之其他醫療費、營養品、止痛藥、身體調養
    品及計程車資等費用支出之請求部分，則與本件損害並無因
    果關係，且原告請求被告賠償精神慰撫金50萬元過高，應僅
    需幾千元即可。另原告所主張之毀損部分，刑事法院已判決
    伊無罪，故原告請求被告賠償毀損部分所受之損害，並無理
    由等語，資為抗辯。並聲明：（1）原告之訴及假執行之聲
    請均駁回；（2）如受不利判決，願供擔保，請准宣告免為
    假執行。
五、兩造不爭執之事實：
（一）被告與原告係鄰居，而於96年10月8日上午9時許，在台中
      縣霧峰鄉○○村○○路40巷9號前毆打原告，致原告受有
      臉部挫傷及紅腫、鼻部挫傷、後側頭皮（2×2公分）血腫
      、軀幹（胸部及背部）挫傷及大腿挫傷之傷害。
（二）被告上開傷害原告之行為，業經本院97年度易字第705號
      及台灣高等法院台中分院（下稱台中高分院）98年度上易
      字第48號刑事判決判處傷害罪刑確定。
（三）原告因傷自96年10月8日至同年月11日間至澄清醫院就診
      ，支出醫療費合計5,080元。
（四）原告因傷於96年10月8日往來澄清醫院就診，支出必要交
      通費用600元。
六、原告主張被告於96年10月8日上午9時許，在台中縣霧峰鄉○
    ○村○○路40巷9號前，出手毆打原告，致原告受有臉部挫
    傷及紅腫、鼻部挫傷、後側頭皮（2×2公分）血腫、軀幹（
    胸部及背部）挫傷、大腿挫傷等傷害之事實，為被告所不爭
    執（按本件被告原固爭執其僅打被告二下，原告不可能會受
    有如此之傷害，然嗣於98年3月26日言詞辯論期日已不爭執
    原告因被其毆打，致受有此等傷害，附此敘明），並經證人
    即原告之妻林李雪珠於被告被訴傷害等刑事案件審理時證述
    屬實，復有原告提出之澄清醫院診斷證明書附卷可稽；再參
    諸被告傷害原告之行為，亦經刑事法院判處傷害罪刑確定，
    業據本院調取台中高分院98年度上易字第48號傷害等刑事案
    卷查閱無誤，並有該刑事判決附卷可稽，足徵被告確有動手
    毆打原告情事，且原告所受之上開傷害，與被告之行為間，
    存有相當因果關係甚明。是原告主張被告將其毆傷一節，自
    堪信為真實。
七、按因故意或過失，不法侵害他人之權利者，負損害賠償責任
    ；又不法侵害他人之身體或健康者，對於被害人因此喪失或
    減少勞動能力，或增加生活上之需要時，應負損害賠償責任
    ；復按不法侵害他人之身體、健康，或不法侵害其他人格法
    益而情節重大者，被害人雖非財產上之損害，亦得請求賠償
    相當之金額，民法第184條第1項前段、第193條第1項及第19
    5條第1項分別定有明文。查被告既毆打原告，致原告受有臉
    部挫傷及紅腫、鼻部挫傷、後側頭皮（2×2公分）血腫、軀
    幹（胸部及背部）挫傷及大腿挫傷等傷害，則被告故意不法
    侵害原告之身體、健康等人格權，依據上開規定，自應負侵
    權行為損害賠償責任。玆審酌原告請求之各項賠償金額如下
    ：
（一）醫療費用：原告固主張其遭被告毆傷，支出醫療費用（含
      中西醫）、往返醫療院所就診之計程車資及購買營養補充
      必需品、止痛藥及身體調養品共需60萬元等情，並提出澄
      清醫院收據、李耳鼻喉科診所藥品明細收據、泰和牙醫診
      所醫療費用明細收據、中國醫藥大學附設醫院收據、台中
      榮民總醫院門診醫療費用收據、李采霓中醫診所醫療費用
      證明單、德芳中醫診所費用明細收據、簡亦淇診所醫療費
      用收據、統一發票、杏一醫療用品公司交易明細表及計程
      車費統一發票等書證為證。惟查，原告因被被告毆傷，而
      於96年10月8日至同年月11日間至澄清醫院就診，支出醫
      療費用合計5,08 0元，並於96年10月8日往來澄清醫院就
      診，支出必要交通費用600元，已為兩造不爭執之事實，
      故堪認此等醫療費用及計程車交通費用之支出合計5,680
      元，核屬治療原告所受傷害之必要花費，自係因侵權行為
      所生財產上之損害，屬民法第193條第1項所謂之「增加生
      活上之需要」，故原告所為此部分損害賠償之請求，應予
      准許。至逾此數額之請求部分，觀諸卷存原告於98年1
      月5日所出具關於醫療費用、營養補充必需品、止痛藥及
      身體調養品及計程車資明細表，其上所載自97年4月14日
      以下之各項醫療費用支出，對照原告所提出之各該醫療費
      用收據，該等醫療費用之支出，或係至耳鼻喉科就診，或
      係至牙科就診，或係至腫瘤科就診所為之醫療費用支出，
      尚難認與本件原告所受之前述傷害有何因果關係；復參諸
      依原告所受傷害之傷勢判斷，僅須休養二星期，即可正常
      工作等情，已據澄清醫院中港分院函敘明確，有該醫院98
      年1 月23日澄高字第982057號函附卷可按。且原告因罹患
      扁平上皮細胞癌（左側口底），確曾於97年8月12日接受
      全身麻醉切除腫瘤，亦有台中榮總診斷證明書在卷可考，
      益徵原告自97年4月14日以後之該等醫療費用支出，應非
      屬治療其所受傷害之必要花費，而係治療其上皮細胞癌有
      關之醫療費用支出，自難認係屬因本件侵權行為所生財產
      上之損害。原告雖指稱其係因遭被告毆打，始肇生上皮細
      胞癌云云。然癌症係因身體內細胞受到不正常刺激，造成
      功能之改變，進而影響身體健康，癌症之成因固然複雜，
      迄今仍未完全明瞭，然尚無實證可認遭人毆打會導致被害
      人體內產生致癌物質，是原告此之主張，要無可採。至
      於上開明細表所載有關購買營養補充必需品、止痛藥及身
      體調養品等費用之支出，原告就治療其所受之傷害，是否
      確有購買該等物品予以服用及使用之必要，迄未舉證加以
      證明，是該等費用之支出，自難係屬治療原告所受傷害之
      必要花費。另原告就96年10月8日以外所支出之計程車
      費用部分，參諸原告所受傷害為挫傷、紅腫及頭皮血腫程
      度，且證人即事發當日到場處理之員警李俊宏於前揭刑事
      案件審理時復曾證稱：甲○○（即原告）陳述他受傷的情
      形後，伊有問他是否需要叫救護車就醫，他說不需要，可
      以自行就醫等語（見本院97年度易字第38、39頁），可見
      原告所受傷害之程度並未使其行走活動受到妨礙。再參酌
      依原告之傷勢休養二星期，即可正常工作，日後並無行走
      活動障礙等情，亦據澄清醫院上開函文敘明在卷，是依此
      等情事研判，實難認原告有何行走活動困難而須搭乘計程
      車就診之必要。綜上，原告就逾前述5,680元數額以外之
      請求部分，因乏積極證據可認係屬治療原告所受傷害之必
      要花費，自非屬因侵權行為所生財產上之損害，故原告就
      此部分損害賠償之請求，難以准許。
（二）工作收入減少之損害：原告固主張其係腳踏車修理師傅，
      每月收入有25,000元，因遭被告毆傷，無法正常工作，須
      休養3年，減少工作收入合計90萬元，被告應予賠償云云
      。惟查，原告於96年10月8日上午10時52分許，因臉部、
      頭部、軀幹部、右側肩部、右側大腿及小腿部等多處挫傷
      至澄清醫院急診檢查治療，於同日下午5時55分時離開急
      診室，依傷勢判斷，休養二星期後，應可正常工作等情，
      已據澄清醫院前揭函文詳敘明確，可見原告僅需休養二星
      期，即可回復正常工作，其主張須休養長達3年云云，要
      屬無據。又原告雖另主張其為腳踏車修理師傅，每月收入
      有25,000元，然嗣於本院審理中又改稱其每月收入約6萬
      元左右。惟被告並無法提出相當證據以實其說，且本院亦
      查無其有申報所得稅之資料足以為佐證，是本院爰以政府
      現行頒訂之勞工每月最低基本工資17,280元，以為其能力
      在通常情形下可取得之收入為標準，據以計算其2星期無
      法工作之收入損失，依此核計結果，原告得請求被告賠償
      之工作收入減少之損害為8,064元（計算方式：17, 280×
      14∕30＝8,064元）。逾此範圍之請求，尚屬無據，不應
      准許。
（三）精神上損害賠償：按慰藉金之賠償須以人格權遭遇侵害，
      使精神上受有痛苦為必要，其核給之標準固與財產上損害
      之計算不同，然非不可斟酌雙方身分地位、資力與加害程
      度，及其他各種情形核定相當之數額，最高法院著有51年
      臺上字第223號判例參照。查被告動手毆打原告，致原告
      受有臉部挫傷及紅腫、鼻部挫傷、後側頭皮（2×2公分）
      血腫、軀幹（胸部及背部）挫傷及大腿挫傷等傷害，既有
      澄清醫院之診斷證明書存卷可查，足見原告之肉體及精神
      均蒙受痛苦，故其請求被告賠償非財產上所受損害，於法
      自屬有據。玆斟酌兩造之身分、經濟狀況、本件加害情形
      、原告所受傷害及精神上痛苦之程度，復參諸被告於行為
      後，未見其對自己所為本件不法行為有何歉意，此勢必更
      增添原告之不滿及怨懟等情緒，加深其痛苦等一切情狀，
      認被告應賠償原告精神上損害賠償6萬元，方為相當。故
      原告於此範圍之請求，自屬有據，應予准許。逾此範圍之
      請求，並非相當，不應准許。至原告雖一再主張其遭被告
      毆傷，身心受創嚴重，顴骨已凹陷，引起口腔內部酸痛不
      止，牙齒難以咬合出力，已暴瘦至僅餘30多公斤，並導致
      上皮細胞癌（左側口底），身心受到無比之傷害，痛苦萬
      分云云。惟查，原告所以罹患上皮細胞癌，尚難認與本件
      傷害事件有何關聯，已經本院認定於前，是原告所指其顴
      骨凹陷，身形暴瘦及口腔內部酸痛不止，牙齒難以咬合出
      力等症狀，極有可能係其罹患口腔癌後所產生之症狀，故
      其因此等症狀所受之精神上痛苦，自與本件傷害無何因果
      關係，併此敘明。
八、綜上所述，被告因故意不法侵害原告之身體及健康等人格權
    ，既應賠償原告醫療費用5,680元、工作收入損失8,064元及
    精神損害賠償6萬元，合計73,744元。從而，原告本於侵權
    行為法律關係，請求被告給付73,744元及自起訴狀繕本送達
    翌日即97年3月21日起至清償日止，按週年利率百分之5計算
    之利息，為有理由，應予准許。逾此範圍之請求，即屬無據
    ，應予駁回。
九、又原告固另主張被告毀損其所有如附表所示屋頂、祖先古董
    手工紅桌及腳踏車等物品，致其受有損害合計346,000元，
    被告應負侵權行為損害賠償責任云云。惟按，刑事法院得依
    刑事訴訟法第504條第1項規定，將附帶民事訴訟以裁定移送
    於該法院民事庭者，以刑事部分宣告被告有罪之判決者為限
    ，至刑事訴訟諭知無罪之判決，刑事法院本應依同法第503
    條第1項前段規定以判決駁回原告之訴，如誤以裁定移送於
    民事庭，其訴之不合法，不因移送民事庭而受影響，受移送
    之民事庭應認原告之訴為不合法以裁定駁回之，最高法院66
    年臺上字第1094號判例參照。查本件原告主張被告毀損其所
    有如附表所示物品，而涉犯毀損罪嫌之刑事訴訟，業經刑事
    法院認定此部分之犯罪不能證明，而為無罪之諭知，有本院
    97年度易字第705號刑事判決附卷可稽。乃刑事法院竟疏於
    注意，未以判決駁回原告基於上開毀損情事所為此部分損害
    賠償之訴，而以裁定移送於本院民事庭，則原告所為此部分
    毀損之損害賠償請求，依據上開判例意旨，其訴顯不合法，
    應予駁回。從而，原告聲請訊問證人陳茂春及林李雪珠，旨
    欲證明被告確有毀損其所有如附表所示物品情事，即核無必
    要，併為敘明。
十、本件事證已臻明確，兩造其餘攻擊防禦方法及舉證，與本件
    判決結果並無影響，爰不逐一論述，附此敘明。
十一、兩造均陳明願供擔保，請准為假執行及免為假執行，就原
      告勝訴部份，經核均無不合，爰各酌定相當擔保金額併准
      許之；至原告其餘假執行之聲請，因訴之駁回而失所依據
      ，不應准許，應予駁回。
十二、訴訟費用負擔之依據：民事訴訟法第79條。
中    華    民    國    98    年    7    月      6    日
                  民事第二庭    法  官  吳美蒼
 附表：
┌────────────┬────────┐
│原告提出之毀損明細      │價格（新台幣）  │
├────────────┼────────┤
│屋頂修繕費用            │10萬元          │
├────────────┼────────┤
│祖先古董手工紅桌1座     │15萬元          │
├────────────┼────────┤
│祖先古董手工木造菜櫥    │3萬元           │
├────────────┼────────┤
│祖先古董手工木造衣櫃2座 │2萬元           │
├────────────┼────────┤
│古董特大台腳踏車1台     │6000元          │
├────────────┼────────┤
│祖先古董手工木造椅10張  │5000元          │
├────────────┼────────┤
│祖先古董手工木造飯桌1座 │2000元          │
├────────────┼────────┤
│古董兩輪貨推車1台       │3000元          │
├────────────┼────────┤
│現代腳踏車30台          │3萬元           │
├────────────┼────────┤
│總價                    │346,000元       │
└────────────┴────────┘
正本係照原本作成。
如對本判決上訴，須於判決送達後20日內向本院提出上訴狀。
中    華    民    國    98    年    7    月      6    日
                                書記官


司法院資訊處製作；財團法人民間司法改革基金會備份。
